【裁判字號】    97,上易,752
【裁判日期】    970619
【裁判案由】    妨害公務等
【裁判全文】
臺灣高等法院刑事判決                 97年度上易字第752號
上  訴  人  臺灣臺北地方法院檢察署檢察官
上  訴  人
即  被  告  甲○○
上列上訴人因被告妨害公務等案件，不服臺灣臺北地方法院96年
度易字第2310號，中華民國97年2月29日第一審判決（起訴案號
：臺灣臺北地方法院檢察署96年度偵字第12671號），提起上訴
，本院判決如下：
    主  文
上訴駁回。
甲○○緩刑參年。
    事實及理由
一、本案經本院審理結果，認第一審以上訴人即被告甲○○係犯
    法院組織法第95條違反審判長所發維持法庭秩序之命令致妨
    害法院執行職務經制止不聽罪，判處拘役參拾日，並諭知易
    科罰金折算之標準為1000元折算一日；另就被告被訴侮辱公
    務員部分，為無罪之諭知。認事用法及量刑均無不當，應予
    維持，並引用第一審判決書記載之事實、證據及理由（如附
    件）。
二、公訴人上訴意旨略以：(一)原審認定被告甲○○違反審判長所
    發維持法庭秩序之命令，致妨害法院執行職務，經制止不聽
    ，判處拘役30日，固非無見。惟查被告甲○○於偵查及法院
    審理中，均否認犯行，且應訊態度不佳，於庭訊過程中對審
    判長之訴訟指揮仍未予尊重，顯未因前案而有所警惕，原審
    僅量處拘役30 日，顯然過輕。(二)原審就被告甲○○被訴侮
    辱公務員部分，判處無罪，無非係以：被告所辯與證人即其
    子賈象文所述相符為據。惟查證人賈象文為被告之子，其證
    詞對被告多所維護，不足為採，又經勘驗庭訊錄音光碟可知
    ，被告無視審判長多次制止，擅自發言，並出言辱罵，而證
    人陳傳福亦證稱被告係起身後始出言辱罵，核與卷附勘驗譯
    文記載「法警：對你沒什麼好處，來坐坐」之情境相符，則
    證人賈象文當時坐於被告右側，被告若係對證人賈象文辱罵
    ，當無起身之必要，堪認被告係於審理過程中，因不服審判
    長之制止，口出穢言加以辱罵，原審不查，亦未傳訊該庭之
    審判長以釐清案情，即逕採信被告片面之詞，而為無罪之判
    決，實有未恰，亦有損司法之威信云云。惟查：
  (一)法院組織法第95條違反審判長所發維持法庭秩序命令部分：
    原法院量刑時審酌被告於案發時時年75歲，年事已高，論事
    較為固執，難以溝通，而於犯後已向系爭妨害名譽案件之審
    判長道歉，有法院勘驗筆錄一份附卷可參，且犯後坦承犯行
    ，態度尚可等一切情狀，量處拘役30日，並諭知易科罰金之
    折算標準。經核尚無違反法律規定，或顯然不當之處。
  (二)被訴侮辱公務員部分：
    1.原審判決就被告辯稱其僅怒罵「你他媽的」等語，並無口
      出穢言乙節，認為顯屬卸責之詞；惟再認定被告甲○○之
      上揭言詞，顯係因不滿其子賈象文及其妻賈楊美華之制止
      而脫口而出，並非針對當場依法執行職務之審判長所為，
      尚無侮辱公務員之犯意及行為各節，已詳為敘明其理由（
      見原判決第3頁第8行起）。
    2.因此部分事實已臻明確，原法院未再傳喚該庭之審判長查
      證，難認為有何不妥適之處。
  (三)公訴人上訴意旨執前詞指摘原審判決不當，為無理由，應予
    駁回。
三、被告上訴意旨略以：因為伊是告訴人不是被告，伊是自言自
    語的講，法官叫伊被告，伊要表示意見，法官大聲叫伊不要
    講話，伊才說司法黑暗云云。惟查，在臺灣臺北地方法院96
    年度易字第608號刑事妨害名譽案件中，甲○○係列名為遭
    起訴之被告等情，有審判筆錄影本在卷可查（見偵查卷第1
    頁）；則該案審判長稱呼甲○○為被告，自無不當之處。被
    告以審判長稱呼其「被告」為由，於法庭大聲咆哮，又不服
    制止，所為自難認為合法。被告上訴意旨空言否認犯罪，為
    無理由，亦應駁回。
四、被告前未曾因故意犯罪而受有期徒刑以上刑之宣告，有本院
    被告全國前案紀錄表在卷可稽。其因一時情緒失控而誤觸刑
    章，犯後旋即在同一庭訊中向承審妨害名譽案件之審判長道
    歉，有原法院勘驗筆錄一份在卷可憑（見原審卷第12頁）；
    經此論罪科刑當知警惕，信無再犯之虞；本院因認被告所處
    之刑以暫不執行為適當，爰依刑法第74條第1項第1款規定宣
    告緩刑三年，以啟自新。
五、據上論結，應依刑事訴訟法第373條、第368條，刑法第74條
    第1項第1款，判決如主文。
本案經檢察官張啟彬到庭執行職務。
中    華    民    國    97    年    6     月    19    日
                  刑事第十庭    審判長法  官 楊炳禎
                                      法  官 朱光仁
                                      法  官 陳博志
以上正本證明與原本無異。
不得上訴。
                                      書記官 陳嘉文
中    華    民    國    97    年    6     月    23    日


司法院資訊處製作；財團法人民間司法改革基金會備份。
